臺灣板橋地方法院刑事判決　　　　　　　95年度訴字第3993號
公　訴　人　臺灣板橋地方法院檢察署檢察官
被　　　告　戊○○
　　　　　　　　　　樓
指定辯護人　本院公設辯護人庚○○
上列被告因公共危險案件，經檢察官提起公訴（95年度偵字第
28655號），本院判決如下：
    主  文
戊○○放火燒燬現供人使用之住宅未遂，累犯，處有期徒刑參年
捌月。減為有期徒刑壹年拾月。
扣案之打火機壹個、汽油桶壹個及油桶蓋壹組均沒收。
    事  實
一、戊○○前因違反槍砲彈藥刀械管制條例等案件，經臺灣板橋
    地方法院以92年度簡字第1659號判處應執行有期徒刑5 月確
    定，並於民國92年10月9 日易科罰金執行完畢。詎猶不知悔
    改，因與鄰居丙○○互有嫌隙而懷恨在心，竟基於放火燒燬
    現供人使用之住宅、放火燒燬他人之物及傷害之犯意，於95
    年12月7 日2 時55分許，持自購之汽油桶2 桶，前往丙○○
    位在臺北縣板橋市○○○街124 巷18弄5 號5 樓住宅樓下，
    將其中1 桶汽油桶潑灑於丙○○上開住處5 號住家樓下，另
    1 桶汽油桶則置於上開住處5 號與7 號（起訴書誤載為5 樓
    與7 樓，業經公訴檢察官當庭更正）之樓梯間外，並以自備
    之打火機點燃汽油，當場引燃大火，戊○○眼見火勢兇猛，
    無法控制，可能會造成屋燬人亡，立即以門號0000000000號
    之行動電話報警，幸經警消人員即時搶救滅火而使住宅未達
    燒燬之程度，惟仍造成同棟5 號1 樓鐵捲門嚴重變色、向外
    彎曲變形、屋頂鐵皮浪板靠東側處有向下彎曲變形及氧化變
    色跡象、屋內靠上半部有燻黑、靠鐵捲門處之物品有輕微燒
    熔、玻璃門已破裂、西側靠鐵捲門處之輕鋼架有部分燒失情
    形、5 號2 樓、3 樓陽台及外牆受到煙燻、2 樓外牆磁磚靠
    東側處有剝落情形、3 號1 樓圍牆東側之塑膠浪板有部分燒
    熔等受損，而未達破壞該住宅及所在整體建築物之主要效用
    之程度。另同棟住戶甲○○因逃離火場時，受有左腳腳踝骨
    折之傷害；癸○○、壬○○、辛○○、己○○則均受有吸入
    性嗆傷之傷害；火勢並延燒而燒燬路旁致辛○○所有之車牌
    號碼VG5-37 9號輕型機車、己○○所有之車牌號碼OYK- 08
    0 號重型機車及車牌號碼QSS-712 號輕型機車及如附表所示
    車牌號碼之自小客車、機車等，並致生公共危險。嗣戊○○
    於95年12月7 日凌晨3 時30分許，就其上開未被發覺之犯罪
    後為，自行至臺北縣政府警察局板橋分局大觀派出所自首，
    因而查悉上情，並扣得打火機一只、油桶蓋一組及汽油桶一
    個。
二、案經丙○○、甲○○、癸○○、壬○○、辛○○、己○○訴
    由臺北縣政府警察局板橋分局報告臺灣板橋地方法院檢察署
    檢察官偵查起訴。
    理  由
一、按被告以外之人於審判外之言詞或書面陳述，除法律有規定
    者外，不得作為證據。次按被告以外之人於審判外之陳述，
    經當事人於審判程序同意作為證據，法院審酌該言詞陳述或
    書面陳述作成時之情況，認為適當者，亦得為證據。當事人
    、代理人或辯護人於法院調查證據時，知有第一百五十九條
    第一項不得為證據之情形，而未於言詞辯論終結前聲明異議
    者，視為有前項之同意，刑事訴訟法第一百五十九條第一項
    及第一百五十九條之五分別定有明文。查本案以下所引證據
    ，均未據被告戊○○及其辯護人否認其證據能力，且未於本
    案言詞辯論終結前聲明異議，則本院審酌該等證據核無違法
    取證或證明力顯然過低之情事，依各該陳述作成時之狀況，
    並無不適當之情形，自均得為證據，合先敘明。
二、訊據被告戊○○對於上開時地點燃汽油而延燒住宅、汽機車
    及使他人受傷等事實，坦承不諱，僅辯以：當時伊只是要讓
    柏油路起火而已，並沒有要燒房屋及汽機車的意思，不知道
    會燒的那麼嚴重云云。另辯護意旨則辯稱：本件被告僅因對
    丙○○不滿，想放火引起黑煙讓丙○○緊張，伊是將汽油倒
    在馬路上，離機車停放處及住家門口仍有距離，伊認為只會
    冒黑煙，不會延燒汽機車、住家及造成他人受傷，造成他人
    受傷及延燒房屋、汽機車全屬意外等語。經查：
（一）被告於上開時地點燃汽油而延燒住宅、汽機車及使他人受
      傷等事實，業據被告自白不諱，且經告訴人丙○○、甲○○、癸○○、壬○○、辛○○、己○○等人指述綦詳，並
      有財團法人徐元智先生醫藥基金會附設亞東紀念醫院診斷
      證明書5 紙、監視器翻拍照片9 幀、現場照片50幀、現場
      圖1 紙、臺北縣政府消防局火災原因調查報告書1 份及打
      火機1 個、汽油桶1 個、油桶蓋1 組扣案足資佐證。
（二）被告雖辯稱並無燒房屋、汽機車及使人受傷之意云云。然
      汽油為易燃之物，且因屬於液態而有流動潑延之情形，此
      為一般普通人之智識經驗均能明瞭之情。況被告點燃汽油
      之處在住家門口旁，附近還有多輛汽機車停放，不論被告
      是將汽油置放在樓梯間或放在門外柏油路上，其周遭均有
      為數甚多之可燃性物品。如有延燒情形勢將一發不可收拾
      ，被告亦沒有做絲毫準備來防止汽油延燒至周遭物品或於
      發生延燒時有任何可以及時撲救火勢之措施。再者，被告
      如僅意在放火產生黑煙使丙○○緊張，一桶汽油應已足矣
      ，又何必一次準備二桶汽油？凡此，均難認被告對於其點
      燃汽油後延燒至住宅、汽機車及使人受傷等情，完全無預
      見之可能性。又被告既無採取任何事先防止延燒或事後撲
      救火勢之措施，亦堪認被告對於上開結果之發生並無違背
      其本意。被告及辯護意旨所辯，尚難遽予採信。本件事證
      已臻明確，被告犯行洵堪認定，應依法論科。
三、核被告所為，係犯刑法第173 條第3 項、第1 項之放火燒燬
    現供人使用之住宅未遂罪、第175 條第1 項放火燒燬他人所
    有物罪、第277 條第1 項傷害罪。起訴書認被告放火燒燬現
    供人使用之住宅已達既遂程度，惟依臺北縣政府消防局火災
    原因調查報告書及現場照片所示，住宅部分並未達到破壞住
    宅效用之程度，且證人壬○○、乙○○、丁○○○亦到庭證
    稱：房屋修整後仍然繼續居住使用等語（見本院96年3 月8
    日審判筆錄），足認燒燬住宅部分尚未達既遂程度。又起訴
    書漏未論及刑法第175 條第1 項之罪，惟事實欄已載明燒燬
    汽機車之事實，且經公訴人當庭補充更正此部分法條，應予
    敘明。再按放火行為原含有毀損性質，是不另論刑法第354
    條之毀損罪，起訴書認成立毀損罪，亦有未合。又被告所犯
    上開3 罪間，係一行為觸犯數罪名之想像競合犯，應從一重
    之刑法第173 條第3 項、第1 項之罪論處。再被告於發現火
    勢延燒房屋後立即打電話報警，並經警消人員及時搶救撲滅
    火勢而未達燒燬房屋既遂之程度，應認其已盡力防止結果之
    發生，合於刑法第27條第1 項中止未遂之規定，應依法減輕
    其刑。再被告於有偵查犯罪權限之警方知悉其犯罪前，自行
    至臺北縣政府警察局板橋分局大觀派出所自首，爰依刑法第
    62條前段規定減輕其刑，並遞減之。又被告有如事實欄所載
    前科及刑之執行情形，有臺灣高等法院被告前案紀錄表一件
    在卷可憑，其於受有期徒刑執行完畢後五年之內故意再犯本
    案之罪，係屬累犯，除最重本刑為無期徒刑部分不得加重外
    ，就有期徒刑部分應依刑法第47條第1 項之規定加重其刑。
    並刑有加重及減輕者，先加後減之。爰審酌被告僅因細故而
    點燃汽油放火，造成他人生命財產危害甚巨，自應予以非難
    ，惟犯後已盡力與被害人協調賠償事宜，雖未達成和解，然
    態度尚佳，於本院審理中亦屢表示悔意等一切情狀，量處有
    期徒刑3 年8 月。再被告所犯刑法第173 條第3 項、第1 項
    之放火燒燬現供人使用之住宅未遂罪，雖非中華民國九十六
    年罪犯減刑條例第3 條第1 項第15款所列不應減刑之罪，惟
    另所犯刑法第175 條第1 項則為同條例所列不應減刑之罪，
    且本件宣告刑已逾有期徒刑1 年6 月以上，原不得減刑。然
    因本件被告係自首，符合同條例第6 條之規定，是仍得依上
    開條例予以減刑二分之一。爰減為有期徒刑1 年10月。又扣
    案之打火機1 個、汽油桶1 個、油桶蓋1 組，係被告所有供
    放火所用之物，此據被告供認在卷，爰依刑法第38條第1 項
    第2 款規定，併予宣告沒收。
據上論斷，應依刑事訴訟法第299 條第1 項前段，刑法第173 條
第3 項、第1 項、第175 條第1 項、第277 條第1 項、第55條、
第27條第1 項、第47條第1 項、第38條第1 項第2 款，中華民國
九十六年罪犯減刑條例第2 條第1 項第3 款、第6 條、第7 條，
判決如主文。
本案經檢察官許梨雯到庭執行職務
中　　華　　民　　國　　96　　年　　7 　　月　　26　　日
                  刑事第七庭    審判長法　官  胡堅勤
                                      法  官  王瑜玲
                                      法  官  李君豪
以上正本證明與原本無異。
如不服本判決，應於送達後10日內，向本院提出上訴狀。
                                      書記官　林文達
中　　華　　民　　國　　96　　年　　7 　　月　　26　　日
附錄本案論罪科刑法條全文：
刑法第173條
放火燒燬現供人使用之住宅或現有人所在之建築物、礦坑、火車
、電車或其他供水、陸、空公眾運輸之舟、車、航空機者，處無
期徒刑或七年以上有期徒刑。
失火燒燬前項之物者，處一年以下有期徒刑、拘役或五百元以下
罰金。
第一項之未遂犯罰之。
預備犯第一項之罪者，處一年以下有期徒刑、拘役或三百元以下
罰金。
刑法第175條
放火燒燬前二條以外之他人所有物，致生公共危險者，處 1 年以
上 7 年以下有期徒刑。
放火燒燬前二條以外之自己所有物，致生公共危險者，處 3 年以
下有期徒刑。
失火燒燬前二條以外之物，致生公共危險者，處拘役或 3 百元以
下罰金。
刑法第277條
傷害人之身體或健康者，處3 年以下有期徒刑、拘役或1 千元以
下罰金。
犯前項之罪因而致人於死者，處無期徒刑或7 年以上有期徒刑；
致重傷者，處3 年以上10年以下有期徒刑。
附表
┌───┬────────────┬─────┬────┐
│編號  │    物品名稱            │ 所有人   │毀損情形│
├───┼────────────┼─────┼────┤
│一    │重型機車車牌GGD-669     │ 廖順長   │半毀    │
├───┼────────────┼─────┼────┤
│二    │重型機車車牌FC7-325     │ 詹耀祁   │半毀    │
├───┼────────────┼─────┼────┤
│三    │重型機車車牌GCY-630     │ 詹偉新   │半毀    │
├───┼────────────┼─────┼────┤
│四    │重型機車車牌N2D-905     │ 劉玉珠   │半毀    │
├───┼────────────┼─────┼────┤
│五    │重型機車車牌GJG-076     │ 許明順   │半毀    │
├───┼────────────┼─────┼────┤
│六    │重型機車車牌JOR-076     │ 許明順   │半毀    │
├───┼────────────┼─────┼────┤
│七    │重型機車車牌P9R-375     │ 許敏姿   │半毀    │
├───┼────────────┼─────┼────┤
│八    │輕型機車車牌WUT-670     │ 杜慈雲   │半毀    │
├───┼────────────┼─────┼────┤
│九    │重型機車車牌FC6-315     │ 杜詠涵   │半毀    │
├───┼────────────┼─────┼────┤
│十    │重型機車車牌GEV-798     │ 謝棋紳   │半毀    │
├───┼────────────┼─────┼────┤
│十一  │自用小客車BU-0503       │ 謝騰緯   │半毀    │
├───┼────────────┼─────┼────┤
│十二  │重型機車車牌OSR-979     │ 吳建霖   │全毀    │
├───┼────────────┼─────┼────┤
│十三  │重型機車車牌GJS-117     │ 林明輝   │全毀    │
├───┼────────────┼─────┼────┤
│十四  │輕型機車車牌VB6-692     │ 朱學玲   │全毀    │
├───┼────────────┼─────┼────┤
│十五  │輕型機車車牌QCJ-313     │ 張雅甯   │全毀    │
├───┼────────────┼─────┼────┤
│十六  │重型機車車牌F25-306     │ 彭美菊   │全毀    │
├───┼────────────┼─────┼────┤
│十七  │輕型機車車牌RJA-052     │ 丁○○○ │全毀    │
├───┼────────────┼─────┼────┤
│十八  │輕型機車車牌VG5-379     │ 黃怡競   │全毀    │
├───┼────────────┼─────┼────┤
│十九  │重型機車車牌GRO-817     │ 林吳瑟宜 │全毀    │
└───┴────────────┴─────┴────┘
